# 请教陈版:财会[2017]15号的政府补助

提问人：零落 时间：2017-06-09 10:14:06
一、背景资料： 公司现存在以下几种政府补助或者奖励： 1 、根据财税[2015]78号，关于增值税即征即退30%，公司符合条件 2 、产业技术成果转化的项目补助资金， 3 、地方政府根据缴纳的税款，根据相应的比例返还给企业（周边县市在实行，有可能本地会参考）
二、相关法规 根据财会[2017]15号《财政部关于印发修订<企业会计准则第 16 号——政府补助>的通知》（后附通知的具体内容）
三、疑惑 公司以上三种政府补助、奖励入账科目是否是以下： 第一种：入账科目是否为“其他业务收入”？
第二种：因为是专款专用形成固定资产，入账科目为“递延收益”，然后根据对应到固定资产剩余使用年限摊销 A、根据摊销金额是否入账到“营业外收入”？ B、如果入账科目为“其他业务收入”，因为本年到账的款项是该笔款项的尾款，以前年度到账的款项，摊销到本年的金额是否也是入账为“其他业务收入”？ （请帮忙重点、详细解答，非常感谢！）
第三种：因为企业日常经营活动产生而缴纳的税款，然后根据对应的比例政府政府来奖励，是否同第一种一样入账科目为“其他业务收入”？ （请帮忙重点、详细解答，非常感谢！）
望陈版和其他朋友详细解答，非常感谢！！！
附件：财会[2017]15号具体内容
企业会计准则第 16 号——政府补助第一章 总则第一条 为了规范政府补助的确认、计量和列报，根据《企业会计准则——基本准则》，制定本准则。第二条 本准则中的政府补助，是指企业从政府无偿取得货币性资产或非货币性资产。第三条 政府补助具有下列特征：（一）来源于政府的经济资源。对于企业收到的来源于其他方的补助，有确凿证据表明政府是补助的实际拨付者，其他方只起到代收代付作用的，该项补助也属于来源于政府的经济资源。（二）无偿性。即企业取得来源于政府的经济资源，不需要向政府交付商品或服务等对价。第四条 政府补助分为与资产相关的政府补助和与收益相关的政府补助。与资产相关的政府补助，是指企业取得的、用于购建或以其他方式形成长期资产的政府补助。与收益相关的政府补助，是指除与资产相关的政府补助之外的政府补助。第五条 下列各项适用其他相关会计准则：（一） 企业从政府取得的经济资源，如果与企业销售商品或提供服务等活动密切相关，且是企业商品或服务的对价或者是对价的组成部分，适用《企业会计准则第 14 号——收入》等相关会计准则。（二）所得税减免，适用《企业会计准则第 18 号——所得税 》。政府以投资者身份向企业投入资本，享有相应的所有者权益，不适用本准则。第二章 确认和计量第六条 政府补助同时满足下列条件的，才能予以确认：（一）企业能够满足政府补助所附条件；（二）企业能够收到政府补助。第七条 政府补助为货币性资产的，应当按照收到或应收的金额计量。政府补助为非货币性资产的，应当按照公允价值计量；公允价值不能可靠取得的，按照名义金额计量。第八条 与资产相关的政府补助，应当冲减相关资产的账面价值或确认为递延收益。与资产相关的政府补助确认为递延收益的，应当在相关资产使用寿命内按照合理、系统的方法分期计入损益。按照名义金额计量的政府补助，直接计入当期损益。相关资产在使用寿命结束前被出售、转让、报废或发生毁损的，应当将尚未分配的相关递延收益余额转入资产处置当期的损益。第九条 与收益相关的政府补助，应当分情况按照以下规定进行会计处理：（一）用于补偿企业以后期间的相关成本费用或损失的，确认为递延收益，并在确认相关成本费用或损失的期间，计入当期损益或冲减相关成本；（二）用于补偿企业已发生的相关成本费用或损失的，直接计入当期损益或冲减相关成本。第十条 对于同时包含与资产相关部分和与收益相关部分的政府补助，应当区分不同部分分别进行会计处理；难以区分的，应当整体归类为与收益相关的政府补助。第十一条 与企业日常活动相关的政府补助，应当按照经济业务实质，计入其他收益或冲减相关成本费用。与企业日常活动无关的政府补助，应当计入营业外收支。第十二条 企业取得政策性优惠贷款贴息的，应当区分财政将贴息资金拨付给贷款银行和财政将贴息资金直接拨付给企业两种情况，分别按照本准则第十三条和第十四条进行会计处理。第十三条 财政将贴息资金拨付给贷款银行，由贷款银行以政策性优惠利率向企业提供贷款的，企业可以选择下列方法之一进行会计处理：（一）以实际收到的借款金额作为借款的入账价值，按照借款本金和该政策性优惠利率计算相关借款费用。（二）以借款的公允价值作为借款的入账价值并按照实际利率法计算借款费用，实际收到的金额与借款公允价值之间的差额确认为递延收益。递延收益在借款存续期内采用实际利率法摊销，冲减相关借款费用。企业选择了上述两种方法之一后，应当一致地运用，不得随意变更。第十四条 财政将贴息资金直接拨付给企业，企业应当将对应的贴息冲减相关借款费用。第十五条 已确认的政府补助需要退回的，应当在需要退回的当期分情况按照以下规定进行会计处理：（一）初始确认时冲减相关资产账面价值的，调整资产账面价值；（二）存在相关递延收益的，冲减相关递延收益账面余额，超出部分计入当期损益；
（三）属于其他情况的，直接计入当期损益。第三章 列报第十六条 企业应当在利润表中的“营业利润”项目之上单独列报“其他收益”项目，计入其他收益的政府补助在该项目中反映。第十七条 企业应当在附注中单独披露与政府补助有关的下列信息：（一）政府补助的种类、金额和列报项目；（二）计入当期损益的政府补助金额；（三）本期退回的政府补助金额及原因。 第四章 衔接规定第十八条 企业对 2017 年 1 月 1 日存在的政府补助采用未来适用法处理，对 2017 年 1 月 1 日至本准则施行日之间新增的政府补助根据本准则进行调整。 第五章 附则第十九条 本准则自 2017 年 6 月 12 日起施行。第二十条 2006 年 2 月 15 日财政部印发的《财政部关于印发〈企业会计准则第 1 号——存货〉等 38 项具体准则的通知》（财会〔 2006 〕 3 号）中的《企业会计准则第 16 号——政府补助》同时废止。财政部此前发布的有关政府补助会计处理规定与本准则不一致的，以本准则为准

回答人：chenyiwei
政府补助构成“其他收益”需满足的条件为：（ 1 ）对应于“日常活动”范畴内的主营业务成本、其他业务成本、销售费用或管理费用；
（ 2 ）应确保有一定的发生频率，即定期、经常性、有规律地发生，事实上已成为经常性损益的组成部分。可根据上述原则判断是否构成“日常活动”。
就你所说的这几种政府补助而言： 1 、根据财税[2015]78号，关于增值税即征即退30%，可作为“其他收益”。 2 、产业技术成果转化的项目补助资金。如果属于与资产相关的政府补助，可以计入递延收益，摊销金额计入其他收益。也可以按准则规定的“净额法”核算。 3 、地方政府根据缴纳的税款，根据相应的比例返还给企业，因为并不对应于日常活动中的成本费用，且因其处于灰色地带，存在随时被责令停止的风险，故属于营业外收入。

提问人：零落 时间：2017-06-10 09:47:01
陈老师，第三种情况，政府给予补助是因为这个行业的特殊性，采购进来的原材料很多情况下是企业无法取得进项税发票，导致企业税负很重，原料入账成本很高；地方政府给予奖励就是因为原料成本过高，推高了日常活动范畴内的主营业务成本，所以这个奖励实质应该是对应了日常活动中的成本费用。

回答人：chenyiwei
是哪一级别政府给予的返还？返还资金来源是否为财政预算资金？该政府是否制定了详细的返还细则，对享受返还的条件、金额确定方法、申报程序和资料、审批程序和拨付期限等问题作出了明确规定，且具有行业普遍性？

提问人：零落 时间：2017-06-10 11:04:24
陈老师，是区政府财政预算资金，政府有制定一整套详细的细则，面向是区政府管辖范围这个行业，其他区县（本市和外市）都有制定类似奖励政策

回答人：chenyiwei
这种情况可以作为其他收益。

提问人：心海拂清风 时间：2017-06-10 14:13:08
陈老师，您好，目前政府补助可以根据实际情况计入营业收入，其他收益，营业外收入三个科目，是否可以这样理解？ 1 、营业收入：企业从政府取得的经济资源是商品或者服务对价的组成部分，理应适用收入准则，典型比如家电下乡，新能源汽车补贴，风电，光伏补贴也算吧？ 2 、其他收益：取得的资源与企业日常活动相关，不易确认为收入和冲减成本费用的情况； 3 、营业外收入:与日常活动无关的情况 疑惑：如何更好地区分计入其他收益和营业收入的情况？毕竟本身企业的日常活动判断存在一定的难度； 比如风电企业取得的风电补贴是否是计入营业收入还是其他收益？还有某海外子公司主营业务是EPC施工加风电场投资，除了epc收入之外，有很大一部分是买卖风电项目的收益，目前客户是计入投资收益，想调整计入营业收入呢？如果政府给与风电场投资补贴，是计入其他收益吧？谢谢！

回答人：chenyiwei
2 、投资补贴是与资产相关的政府补助，其摊销可以计入其他收益。

回答人：chenyiwei
1 、风电补贴或光伏补贴，与电网公司开票结算，由电网公司支付，实质上构成上网电价组成部分的，确认营业收入，其他确认为其他收益。此问题判断参考财会[2012]25号文提示。

提问人：xueyou654 时间：2017-06-10 19:07:47
陈版主，您好，“2、产业技术成果转化的项目补助资金。如果属于与资产相关的政府补助，可以计入递延收益，摊销金额计入其他收益。也可以按准则规定的“净额法”核算。”，请问下计入递延收益，为什么摊销金额计入其他收益？计入“其他收益”要满足“确保有一定的发生频率，即定期、经常性、有规律地发生”，产业技术成果项目补助资金一般是一次性的啊，请教。

回答人：chenyiwei
资产的购建是一次性的，但后续折旧、摊销等计入每年的成本费用，也是经常性的。

提问人：心海拂清风 时间：2017-06-10 19:15:25
1 、营业收入：企业从政府取得的经济资源是商品或者服务对价的组成部分，理应适用收入准则，典型比如家电下乡，新能源汽车补贴，电网企业结算的风电，光伏补贴 2 、其他收益：取得的资源与企业日常活动相关，不易确认为收入和冲减成本费用的情况；比如政府给与的发电企业电价补贴。 3 、营业外收入:与日常活动无关的情况； 是否可以做以上理解，其实我还是感觉计入营业收入和其他收益这块容易乱？还请陈老师指导，谢谢。

回答人：chenyiwei
基本可以这样理解。

提问人：T866000 时间：2017-06-12 15:23:29
请教陈老师，利润表增加“其他收益”，总账也需新设一级科目“其他收益”核算日常政府补助吗？谢谢

回答人：chenyiwei
是。

提问人：呼叫帮助 时间：2017-10-19 23:20:35
与资产相关的政府补助，在新准则下，我理解可以有两种处理方法即可以冲减相关资产的账面价值或确认为递延收益。但是有同志不同意我的意见，请教陈版我的理解是否存在问题？

回答人：chenyiwei
准则规定了两种处理方法，但实际操作中应注意一贯性，一旦选定其中一种方法，应一贯运用于所有同类补助。